【裁判字號】    95,裁,2817
【裁判日期】    951214
【裁判案由】    建築法
【裁判全文】
最  高  行  政  法  院  裁  定
                                     95年度裁字第02817號
上  訴  人  甲○○
            乙○○
被 上訴 人  臺北市政府都市發展局
代  表  人  丙○○
上列當事人間因建築法事件，上訴人對於中華民國94年5月19日
臺北高等行政法院93年度訴字第1709號判決，提起上訴。本院裁
定如下：
    主  文
上訴駁回。
上訴審訴訟費用由上訴人負擔。
    理  由
一、按對於高等行政法院判決之上訴，非以其違背法令為理由，
    不得為之，行政訴訟法第242條定有明文。又提起上訴，應
    以上訴狀表明上訴理由並應添具關於上訴理由之必要證據，
    復為同法第244條第1項第4款及第2項所明定。是當事人提起
    上訴，如以原審判決有不適用法規或適用不當為理由時，其
    上訴狀應有具體之指摘，並揭示該法規之條項或其內容；如
    以原審判決有同法第243條規定所列各款情形之當然違背法
    令為理由時，其上訴狀應揭示合於該款之事實，及依訴訟資
    料合於該違背法令之具體事實。如上訴狀未依此項方法表明
    ，或其所表明者，顯與上開法條規定之情形不相合時，即難
    認為已對原審判決之違背法令有具體之指摘，其上訴自難認
    為合法。
二、上訴人乙○○所有門牌號碼臺北市○○區○○路206巷5弄21
    號1樓建築物，領有被上訴人核發之82使字第048號使用執照
    ，核准用途為集合住宅（住宿類第二組）。上訴人2人擅自
    於該址設立神壇天鳳宮，經人檢舉後，臺北市政府民政局於
    民國92年8月22日以北市民三字第09232104800號函請被上訴
    人查處。案經臺北市工務局審認上訴人未經核准擅自變更使
    用系爭建築物為宗教、殯葬類之宗教設施，違反建築法第73
    條第2項前段規定，爰依同法第91條第1項第1款規定，以92
    年9月3日北市工建字第09232329501號函處上訴人新臺幣（
    下同）6萬元罰鍰，並命恢復原核准用途使用或於文到1個月
    內辦理用途變更。上訴人不服，提起訴願，經決定駁回，提
    起行政訴訟，復經原審判決駁回，遂提起上訴。主張：系爭
    宅寓外觀完全沒有任何類似宮、廟、壇等標示，純作住家用
    途。而自宅安置神像僅係供自家人膜拜，既無營業圖利，亦
    不提供給外人膜拜，並無宗教殯葬之實，此業經里長、鄰人
    作證，被上訴人憑空謂上訴人變更住宅使用，實有違法。原
    審未盡實地調查之能事，即遽下判決，有違證據法則、經驗
    法則之違法，難令上訴人信服等語，為此求為廢棄原判決。
三、原審以：（一）上訴人乙○○所有門牌號碼臺北市○○區○
    ○路206巷5弄21號1樓建築物，領有臺北市政府工務局核發
    之82使字第048號使用執照，核准用途為集合住宅、使用分
    區為住三區，有使用執照存根影本1紙在卷足憑，且為兩造
    所不爭執，洵堪認定。另依建築法第73條執行要點之附表1
    建築物使用分類規定，集合住宅係屬H類（住宿類）之第2組
    （H-2），為供特定人長期住宿之場所。（二）系爭建築物
    經臺北市政府民政局查訪，於92年5月12日查得上訴人有於
    該址設立神壇天鳳宮，奉祀九天玄女娘娘、玄天上帝、關聖
    帝君等神明，信徒10人，服務信徒事項有收驚、問神、求福
    、問婚姻事業、驅邪壓煞、謝平安、解厄、禪座、講經等，
    此有經上訴人甲○○填具並簽名之92年5月12日臺北市南港
    區神壇訪查表影本及檢舉照片5幀附卷可稽。再參以臺北市
    政府民政局復於93年4月9日查訪，上訴人甲○○亦為如同上
    開92年5月12日查訪之陳述，亦有93年4月9日神壇訪查表影
    本1紙在卷可考。另揆諸卷附照片觀之，系爭建築物大門開
    啟並設置香爐，便於供不特定人膜拜，尚難認上訴人設置神
    壇僅供私人使用。上訴人主張其係在臺北市政府民政局查訪
    時，誘導其在不清楚規定之情形下任意編撰云云，然上訴人
    甲○○於2次查訪時，均於訪查表上簽名，且上訴人亦未能
    舉證以實其說，空言指責，尚難可信。（三）依上開2次臺
    北市南港區神壇訪查表所載，系爭建築物於每年農曆4月15
    日九天玄女娘娘生日，有法會慶典之信徒聚會進行，自與上
    開執行要點之附表1建築物使用分類規定宗教殯葬類場所之
    定義相符。查建築物應依核定之使用類組使用，如有變更使
    用類組之行為應申請變更使用執照，為上開建築法第73條第
    2項明文規定；上訴人既擅將原核准使用為集合住宅之系爭
    建築物變更為宗教設施使用，即與前開建築法規定有違，被
    上訴人依建築法相關規定予以處罰，自屬依法有據。上訴人
    乙○○為系爭建物所有權人，而上訴人甲○○為實際使用人
    ；從而，被上訴人以上訴人2人違反建築法第73條第2項規定
    ，依同法第91條第1項第1款規定，處上訴人2人法定最低額6
    萬元罰鍰，並命恢復原核准用途使用或於文到1個月內辦理
    用途變更，依法並無不合等詞，為判斷基礎，因而駁回上訴
    人在原審之訴。
四、本院查：（一）本件行政處分有關之建築管理業務，原屬臺
    北市政府工務局權限，於上訴人提起本件上訴後之95年8月1
    日，前開業務由臺北市政府都市發展局承受，依行政訴訟法
    第26條規定，本件訴訟應改由臺北市政府都市發展局為被上
    訴人，爰就被上訴人予以改列。（二）本件上訴人提起上訴
    ，雖以前開各詞指摘原判決違背證據法則、經驗法則及有認
    定事實錯誤之違法，惟綜觀上訴意旨，無非係就原審取捨證
    據認定事實之職權行使指摘原判決有認定事實錯誤之違法；
    就所稱違反證據法則、經驗法則部分，則未據指明依訴訟資
    料合於該違背證據法則、經驗法則之具體事實，揆之首揭規
    定及說明，本件上訴為不合法，應予駁回。
五、依行政訴訟法第249條第1項前段、第104條、民事訴訟法第
    95條、第78條、第85條第1項前段，裁定如主文。
中    華    民    國    95    年    12    月    14    日
                  第五庭審判長法  官  鄭  淑  貞
                              法  官  鄭  忠  仁
                              法  官  黃  合  文
                              法  官  吳  明  鴻
                              法  官  帥  嘉  寶
以  上  正  本  證  明  與  原  本  無  異
中    華    民    國    95    年    12    月    14    日
                              書記官  阮  桂  芬


司法院資訊處製作；財團法人民間司法改革基金會備份。
